臺灣高雄地方法院民事判決
111年度雄簡字第559號
原      告  華南產物保險股份有限公司

法定代理人  陳文智  
訴訟代理人  卓定豐  
被      告  柯柏亨  
訴訟代理人  蔡瀜緯  
上列當事人間請求損害賠償事件，本院於民國111年5月4日言詞
辯論終結，判決如下：
    主  文
被告應給付原告新臺幣壹拾壹萬陸仟捌佰壹拾肆元，及自民國一
一一年二月十五日起至清償日止，按週年利率百分之五計算之利
息。
原告其餘之訴駁回。
訴訟費用新臺幣由被告負擔百分之二十三，餘由原告負擔。
本判決第一項得假執行；但被告如以新臺幣壹拾壹萬陸仟捌佰壹
拾肆元為原告預供擔保後，得免為假執行。
    事實及理由
一、原告主張：被告於民國109年5月20日16時50分許，駕駛車牌
    號碼000-0000 號自小客車（下稱甲車），在高雄市新興區
    復興路與新田路口之停車場（下稱系爭停車場）內，因有超
    速、未注意車前狀況及經路口未減速之過失，適原告所承保
    由李仁壽所駕駛之車牌號碼000-0000號自小客車（下稱乙車
    ）亦於系爭停車場內發動駛出時，兩車不慎擦撞。乙車因系
    爭事故受有車損，原告已依保險契約賠付系爭車輛之必要修
    復費用新臺幣（下同）496,841元（零件費用483,569元、工
    資13,272 元），爰依保險法第53條第1 項規定，代位系爭
    車輛車主行使民法第184 條第1 項前段、第191 之2 條之損
    害賠償請求權，提起本訴等情，並聲明：被告應給付原告49
    6,841元，及自起訴狀繕本送達翌日起至清償日止，按週年
    利率5﹪計算之利息。
二、被告答辯：本件車禍是乙車駕駛李仁壽之過失所致，因為從
    監視錄影器可看出乙車未停在停車格內，且是逆向行駛狀態
    ，如果李仁壽是正常停在停車格內，或者是順行方向，被告
    應該可以注意到，但李仁壽將車輛停放在停車格外且逆向停
    放，有車輛擋住有死角，被告不及注意車前狀況才會碰到被
    告的甲車等語，資為抗辯，並聲明：原告之訴駁回。
三、本院之判斷：
　㈠甲乙兩車於109年5月20日16時50分許，在系爭停車場內發生
    碰撞，乙車受損後因修繕花費496,841元一情，有估價單、
    發票、停車場監視器畫面光碟在卷可稽（本院卷第15-33頁
    、第97頁），且為兩造所不爭執，堪信為真實。
  ㈡原告主張被告駕駛甲車不慎而撞擊乙車，應賠償原告496,841
    元等節，則為被告所否認，並以前詞置辯。經查，本院勘驗
    系爭勘驗結果略以：
　　李仁壽之車輛停放於停車格外，且與地上所標示行車方向相
    反。
　　00:15李仁壽進入車內。
　　00:18李仁壽啟動車輛往前行駛。被告車輛亦從車道向停
　　     車場出口方向行駛。
　　00:19  兩車發生碰撞。
　　由前開勘驗結果，可見事故發生當時天氣晴、日間自然光線
    、路面乾燥無缺陷亦無障礙物、視距應屬良好，被告駕駛甲
    車未注意乙車已起駛，猶仍未減速續行，其未注意車前狀況
    而不慎擦撞乙車車體甚明。
　㈢次按因故意或過失，不法侵害他人之權利者，負損害賠償責
    任，民法第184條第1項前段定有明文。經查，系爭事故被告
    既有未注意車前況之過失肇致，依前揭規定，被告自應對原
    告負侵權行為之損害賠償責任。又按負損害賠償責任者，除
    法律另有規定或契約另有訂定外，應回復他方損害發生前之
    原狀，債權人亦得請求支付回復原狀所必要之費用，以代回
    復原狀，民法第213條第1項、第3項定有明文。再按物被毀
    損時，被害人除得依民法第196條請求賠償外，並不排除民
    法第213條至第215條之適用。依民法第196條請求賠償物被
    毀損所減少之價額，得以修復費用為估定之標準，但以必要
    者為限（例如：修理材料以新品換舊品，應予折舊），最高
    法院77年第9次民事庭會議決議內容可參。依行政院所頒固
    定資產耐用年數表及固定資產折舊率表，【非運輸業用客車
    、貨車】之耐用年數為5年，依平均法計算其折舊結果（即
    以固定資產成本減除殘價後之餘額，按固定資產耐用年數表
    規定之耐用年數平均分攤，計算折舊額），每年折舊率為5 
    分之1 ，並參酌營利事業所得稅查核準則第95條第6 項規定
    「 固定資產提列折舊採用定率遞減法者，以1 年為計算單
    位，其使用期間未滿1 年者，按實際使用之月數相當於全年
    之比例計算之，不滿1月者，以1 月計」，本件乙車自出廠
    日108年2月，迄本件車禍發生時即109年5月20日，已使用1
    年4月，則零件扣除折舊後之修復費用估定為376,109元【計
    算方式：1.殘價＝取得成本÷( 耐用年數＋1)即483,569÷(5+1)
    ≒80,595（小數點以下四捨五入）；2.折舊額 ＝(取得成本－
    殘價)×1/（耐用年數）×（使用年數）即(483,569－80,595) 
    ×1/5×（1+4/12）≒107,460（小數點以下四捨五入）；3.扣
    除折舊後價值＝（新品取得成本－折舊額）即483,569－107,46
    0＝376,109】。從而，原告請求乙車回復原狀所需必要費用
    ，包含折舊後之零件費376,109元，及工資13,272元，合計
    為389,381元，即屬有據。
　㈣又按損害之發生或擴大，被害人與有過失者，法院得減輕賠
    償金額，或免除之；重大之損害原因，為債務人所不及知，
    而被害人不預促其注意或怠於避免或減少損害者，為與有過
    失；前二項之規定，於被害人之代理人或使用人與有過失者
    ，準用之，民法第217條定有明文。民法第217條規定旨在謀
    求加害人與被害人間之公平，倘被害人於事故之發生或損害
    之擴大亦有過失時，由加害人負全部賠償責任，未免失諸過
    苛，因賦與法院得減輕其賠償金額或免除之職權。此所謂被
    害人與有過失，只須其行為為損害之共同原因，且其過失行
    為並有助成損害之發生或擴大者，即屬相當。法院對於賠償
    金額減至何程度，抑為完全免除，應斟酌雙方原因力之強弱
    與過失之輕重裁量之（最高法院107年度台上字第773號、第
    103 年度台上字第496 號、97年度台上字第871 號判決意旨
    可參）。本件李仁壽未將乙車停放於系爭停車場停車格內，
    而係逆向停放於停車場車口前之車道上，其後啟動乙車向前
    逆向行駛，業經前開勘驗監視器影像光碟已明監視器影像光
    碟已明，復為原告所不爭執，則李仁壽顯有未按系爭停車場
    內所示遵行方向行駛之過失甚明。是以，因李仁壽於非停車
    格處停車後，復於起駛時又未按系爭停車場內所示遵行方向
    行駛，實已增加乙車遭車輛擦撞之風險，則李仁壽上開違於
    遵行方向行駛之行為亦為系爭事故發生之共同原因，揆諸前
    揭說明，李仁壽自應負擔與有過失責任。是本院斟酌雙方過
    失情狀、就系爭事故發生之原因力等情，認被告應就系爭事
    故負擔3成之責任，李仁壽應負擔7成之責任，原告既受讓行
    使對被告之損害賠償請求權，亦應承李仁壽之與有過失責任
    。又被告應賠償原告乙車之必要維修費用389,381元，業經
    前述，則經本院斟酌原告與有過失責任酌減後，認被告應賠
    償原告116,814元（計算式：389,381×30％＝116,814，元以下
    四捨五入）。
四、綜上所述，原告依民法侵權行為規定，請求被告應給付原告
    116,814元，及自111年2月15日起至清償日止，按週年利率5
    ﹪計算之利息，為有理由，應予准許。逾此範圍之請求，為
    無理由，應予駁回。
五、本件原告勝訴部分，係依民事訴訟法第427 條第1 項規定適
    用簡易程序所為被告敗訴之判決，爰依同法第389 條第1 項
    第3 款規定，應依職權宣告假執行，並依同法第436 條第2
    項準用第392 條第2 項，依職權為被告預供擔保，得免為假
    執行之宣告。 
六、本件事證已臻明確，兩造其餘攻擊防禦方法及所提證據，核
    與判決結果不生影響，爰不逐一論述，併此敘明。
七、訴訟費用負擔之依據：民事訴訟法第79條。
中　　華　　民　　國　　111 　年　　6 　　月　　1　　日
                  高雄簡易庭  法　官   鄧怡君
以上正本係照原本作成。
如對本判決上訴，須於判決送達後20日內向本院提出上訴狀。如
委任律師提起上訴者，應一併繳納上訴審裁判費。　　　　　　
　　　
中　　華　　民　　國　　111 　年　　6 　　月　　1 　　日
                              書記官   吳語杰